【裁判字號】    89,上易,3901
【裁判日期】    891211
【裁判案由】    公共危險等
【裁判全文】
臺灣高等法院刑事判決                          八十九年度上易字第三九一號
    上  訴  人
    即  被  告  甲○○
右上訴人因公共危險案件，不服臺灣新竹地方法院八十九年度易緝字第四二號，中華
民國八十九年九月十四日第一審判決（起訴案號：台灣新竹地方法院檢察署八十八年
度偵字第六九九號），提起上訴，本院判決如左：
    主  文
原判決關於過失傷害部分撤銷。
甲○○從事業務之人，因業務上之過失傷害人，處有期徒刑陸月，如易科罰金，以
百元折算壹日。
其他上訴駁回。
    事  實
一、甲○○以駕駛預拌水泥車即營業大貨車為業，為從事駕駛業務之人，於民國（下
    同）八十八年五月二十二日下午三時許，明知在飲酒過量情形下駕車將導致其注
    意能力減低、反應能力變慢，而不能安全駕駛，此時若駕車行駛於馬路上，隨時
    有致他人於死、傷之危險，仍於飲酒後，於不能安全駕駛動力交通工具之情形下
  ，駕駛車號Ｈ３─三二一七號自小客車，由新竹縣竹東鎮往新竹縣芎林國小方向
    行駛，嗣於同日十五時十五分許，途經新竹縣芎林鄉○○村○○街二十一號文昌
    廟前設有「閃光黃燈」號誌之交岔路口時，本應注意騎車行駛至交岔路口時，其
    行進應遵守燈光號誌，遇閃光黃燈號誌應減速接近，及汽車行駛時應注意車前狀
    況，隨時採取必要之安全措施，而依當時情形，天候為晴，路面狀態乾燥，無缺
    陷、無障礙物、視距良好，並無不能注意之情事，竟疏未注意而撞及亦未注意左
    右來車而穿越馬路之乙○○，致乙○○受有頭部外傷併顱骨骨折及急性硬腦膜上
    血腫及腦挫傷之傷害。嗣於同日中午十五時二十九分許，經警檢測其酒精濃度呼
    氣達每公升零點五二毫克。
二、案經乙○○訴請新竹縣警察局竹東分局報請臺灣新竹地方法院檢察署檢察官偵查
    起訴。
    理  由
一、訊據被告甲○○否認有右揭之犯罪事實，辯稱：伊當時車速三、四十公里，乙○
    ○突然穿越馬路跑出來，伊有去醫院看他，要跟他和解，他不要云云。惟查右開
    事實，業據被害人乙○○於警訊及偵查中指述綦詳，復有新竹縣警局道路交通事
    故調查報告表及南門綜合醫院診斷證明各一紙附卷可憑（參偵查卷宗第七頁、第
    九頁）。本院按駕駛人駕駛汽車應遵守道路交通之指示，汽車行駛至交岔路口時
    ，其行進應遵守燈光號誌，而「閃光黃燈」號誌乃表示警告車輛應減速接近，安
    全小心通過，且汽車行駛人應注意車前狀況，並隨時採取必要之安全措施，道路
    交通安全規則第九十條、九十四條第三項及道路交通號誌設置規則第二百十一條
    第一項第一款分別定有明文。被告既為汽車駕駛人，自應注意依前開規定行駛，
    且依上開道路交通事故調查報告所示當時之天候為晴、路面狀態乾燥、無缺陷、
    無障礙物、視距良好，無不能注意之情形，竟疏未注意遵守前開交通安全之規定
    ，而未減速慢行接近或做隨時停車之準備，以致撞擊被害人而肇事。被告之行為
    自有過失，惟被害人乙○○未看清左右來車而穿越道路，對於肇事亦與有過失，
    從而被告之過失行為與被害人受傷間具有相當因果關係，不能因被害人與有過失
    而解免。又查酒精檢測對於酒精濃度呼氣已達每公升零點二五至零點五０毫克時
    ，其臨床症狀為肌肉無法共濟協調，駕駛危險性升高，感覺機能異常、酒精濃度
    呼氣達每公升零點二三八至零點四七六亳克時，其症狀為興奮，或鎮靜，肌肉協
    調能力受損，反應遲鈍，應認已達不能安全駕駛之標準，有卷附之無酒精耐受性
    個體血中酒精濃度及臨床症狀的關係表、有關酒精在血液內的濃度及其對人的影
    響一份足憑（引自駱宜安所著刑事鑑識學第三九二頁）。被告為警查獲時，經檢
    測酒精濃度達每公升零點五二毫克，有酒精濃度檢測單在卷可資佐證（參偵查卷
    宗第八頁），參酌上開說明，應認被告已達不能安全駕駛之標準。綜上所述，本
    件事證明確，被告所辯要係卸責之詞，不足採信，其犯行洵堪認定。
二、按被告以駕駛預拌水泥車即營業大貨車為業，業經其於本院審理時所自承，為從
    事駕駛業務之人，核被告所為，係犯刑法第一百八十五條之三服用酒類不能安全
    駕駛動力交通工具而駕駛罪及刑法第二百八十四條第二項前段之業務過失傷害罪
    。所犯上開二罪，犯意各別，罪名不同，應分論併罰。公訴人認上開二罪屬想像
    競合關係，尚有未洽。又被告為汽車駕駛人酒醉駕車，因而致人受傷，所犯業務
    過失傷害部分，應依道路交通管理處罰條例第八十六條第一項加重其刑。
三、原審對於被告所犯服用酒類不能安全駕駛動力交通工具而駕駛罪部分，本於前開
    同一見解，因依刑法第一百八十五條之三、第四十一條，罰金罰鍰提高標準條例
    第二條之規定，並審酌被告犯罪之動機、目的、手段、對社會所造成之危害，及
    犯罪後迄未與被害人達成和解等一切情狀，量處拘役二十日，並諭知易科罰金之
    折算標準，認事用法，核無不合，量刑亦稱妥適，公訴人循被害人之請求上訴意
    旨，指摘原判決此部分量刑過輕，為無理由，應予駁回。至被告過失傷害部分，
    本院按刑法上業務，係指以反覆同種類之行為為目的之社會活動而言（參最高法
    院六十九年台上字第四０四七號判例）。本件被告係以駕駛預拌水泥車即營業大
    貨車為其職業之工作，乃隨時可致他人身體生命於危險之行為，並係具有將該行
    為繼續，反覆行使之地位之人，自應經常注意避免他人於危險之特別注意義務，
    被告肇事時雖為八十八年五月二十二日（週六）下午三時許，所駕駛之交通工具
    為自小客車，惟其肇事時之駕駛行為仍與其平日職業上反覆之工作同種類，此種
    駕駛行為若具有過失，仍屬業務上之過失。原審認為被告所為，僅屬刑法第二百
    八十四條第一項前段過失傷害罪，尚有未洽，又原審未依道路交通管理處罰條例
    第八十六條第一項加重其刑，亦有未合。公訴人上訴意旨雖未指摘及此，惟原判
    決此部分既有可議，自應由本院將此部分撤銷改判。爰審酌被告犯罪之動機、目
    的、手段、對社會所造成之危害，及犯罪後迄未與被害人達成和解等一切情狀，
    量處有期徒刑六月，並諭知易科罰金之折算標準，以示懲儆。
據上論斷，應依刑事訴訟法第三百六十八條、第三百六十九條第一項前段、第三百六
十四條、第二百九十九條第一項前段，刑法第二百八十四條第二項前段、第四十一條
，道路交通管理處罰條例第八十六條第一項，罰金罰鍰提高標隼條例第一條前段、第
二條，判決如主文。
本案經檢察官劉靜婉到庭執行職務。
中    華    民    國    八十九    年        十二      月      十一      日
                            台灣高等法院刑事第十五庭
                                審判長法  官  房  阿  生
                                      法  官  胡  泉  田
                                      法  官  鄧  振  球
右正本證明與原本無異。
不得上訴。
                                      書記官  洪  秋  帆
中    華    民    國    八十九    年        十二      月      十二      日
附錄：本案論罪科刑法條全文
刑法第一百八十五條之三
服用毒品、麻醉藥品、酒類或其他相類之物，不能安全駕駛動力交通工具而駕駛者，
處一年以下有期徒刑、拘役或三萬元以下罰金。
刑法第二百八十四條第二項前段
從事業務之人，因業務之過失傷害人者，處一年以下有期徒刑、拘役或一千元以下罰
金。致重傷者，處三年以下有期徒刑、拘役或二千元以下罰金。


司法院資訊處製作；財團法人民間司法改革基金會備份。
